【裁判字號】    95,交上易,115
【裁判日期】    950731
【裁判案由】    過失致死
【裁判全文】
臺灣高等法院刑事判決               95年度交上易字第115號
上  訴  人  臺灣士林地方法院檢察署檢察官
上  訴  人
即  被  告  甲○○
選任辯護人  法律扶助基金會吳宜財律師
上列上訴人因被告過失致死案件，不服臺灣士林地方法院94年度
交易字第161 號中華民國95年2 月10日第一審判決（起訴案號：
臺灣士林地方法院檢察署94年度調偵字第159 號），提起上訴，
本院依簡式審判程序審理，並判決如下：
    主  文
上訴駁回。
    事實及理由
甲、程序方面：
    本件被告甲○○所犯為死刑、無期徒刑、最輕本刑為三年以
    上有期徒刑或高等法院管轄第一審案件以外之罪，被告於本
    院審判中，先就被訴事實為有罪之陳述，經本院告知其簡式
    審判程序之旨，並聽取公訴人、被告之意見後，本院合議庭
    於95年7 月4 日審判期日依刑事訴訟法第273 條之1 第1 項
    規定，當庭裁定以簡式審判程序進行審理。則依刑事訴訟法
    第273 條之2 規定，關於本案證據之調查，不受第159 條第
    1 項、第161 條之2 、第161 條之3 、第163 條之1 及第16
    4 條至第170 條規定之限制，合先敘明。
乙、實體方面：
一、本案經本院審理結果，認為第一審以被告甲○○犯刑法第27
    6 條第1 項之過失致死罪，判處有期徒刑六月，並諭知易科
    罰金折算之標準為（銀元）三百元折算一日，認事用法及量
    刑均無不當，應予維持，並引用第一審判決書所記載之事實
    、證據及理由（如附件）。
二、上訴駁回之理由：
(一)公訴人依告訴人請求提起上訴，其意旨略以：(一)被告並非先
    煞停，再往前行駛，蓋：(1)被告對於車禍發生時之現況，始
    終支吾其詞，時而說車速過快，時而說已經煞停，前後說詞
    不一，足證被告全然說謊，所言不實。(2)依據偵查時勘驗被
    害人傷勢結果：背腰臀部：左側背（中間）有擦傷、右側背
    上方有擦傷等。被告竟稱撞倒被害人右邊腰部，顯然不實。
    (3)被告稱我停下讓他過，他也停下來，若屬實，則剛起步之
    機車如何會撞成顱內出血？且相驗時被告承認當時是車速太
    快，閃避不及而撞到被害人。(二)依被告於原審審理時自承：
    「大概於4、5公尺左右看到被害人」云云。若當時被告確已
    煞停，剛起步之機車，在4、5公尺內，時速必在10公里以下
    ，如何會撞成顱內出血？被告所言顯然不實，足證被告確係
    超速行駛而肇事。惟查：
    (一)被害人蔡永和因本件車禍死亡，經法醫師勘驗其身體結果
      ：「『頭面部頸部：(1)枕部有挫傷併顱內出血、(2)左右身
      有血水流出』，『背腰臀部：(1)背部有屍斑、(2)左側背部
      （中間）有擦傷、(3)右側背上方有擦傷。』、『四肢部：
      右手背有挫傷』」等，有相驗卷第34、35頁所附之驗斷書
      在卷可稽。是被害人既右側背上方有擦傷、右手背有挫傷
      ，顯與被告所稱其係撞及被害人右側身體相吻合。至被告
      於偵查中雖稱係撞及被害人右邊腰部云云（相驗卷第29頁
      反頁），然一般人行走時，右手係垂於右邊腰部，故於車
      禍發生之剎那間，被告所騎機車雖往被害人腰部位置撞及
      ，但適遭被害人右手阻擋，腰部因之未受有傷勢，而係右
      手背受傷，尚屬常情。況被告於原審已改稱：撞及點是在
      被害人之右側背（原審卷第83頁），而參諸被害人確亦受
      有右側背上方擦傷之傷勢，則被告於偵查中所稱係撞及被
      害人右邊腰部云云，或因事發突然而誤認之，復且不論被
      告係撞及被害人右腰部或右背部分，均不影響被告係撞及
      被害人右側身體之認定，故尚難僅依被告上開偵查中所言
      ，即遽謂被告所辯不可採信。公訴人以此指摘被告所述不
      實，非有可取。
    (二)又被告自警詢至本院審理中，就其行經本件肇事地點時，
      因見及被害人穿越道路，乃先停車，因被害人亦停止不動
      ，其方再起步，不料被害人亦再往前行走等節，迭陳述一
      致。且被告於警詢時即稱其時速約2 、30公里（相驗卷第
      13頁），而剛起步之機車時速為何，非必一定，告訴人指
      稱剛起步之機車時速必在10公里以下，並據此指摘被告所
      言其係剛起步為不可採云云，洵屬臆測，並無依據。況本
      件肇事地點係屬市區道路，其行車速限為50公里，此觀諸
      臺北市車輛行車事故鑑定覆議委員會鑑定覆議意見書所載
      即明（原審卷第65頁），而本件並查無證據證明被告行車
      速度逾每小時50公里，自難認其有違規超速之過失情形。
      公訴人指稱被告係超速行駛而肇事云云，亦毫無事證可憑
      ，委無足取。
    (三)綜上所論，公訴人上開上訴意旨均無理由，應予駁回。
(二)至被告上訴意旨指摘原審量刑過重云云，但查原審業經審酌
    被告素行良好，尚無前科，因一時駕駛疏失致觸犯本案犯行
    ，惟其過失行為造成被害人蔡永和因而傷重死亡，所生危害
    甚鉅，且斟酌被害人對於本件車禍之發生亦有過失，並考量
    被告現為在學學生），其智識程度、生活狀況，暨犯罪後坦
    承犯行、尚有悔意，案發後雖有意與被害人家屬成立和解，
    惟囿於雙方對於民事賠償金額之歧異，致目前仍未能與被害
    人家屬成立和解等一切情狀而妥適量刑，被告空言原審量刑
    過重云云，亦屬無據。被告上訴亦無理由，應予駁回。
三、按按行為後法律有變更者，適用行為時之法律。但行為後之
    法律有利於行為人者，適用最有利於行為人之法律，刑法第
    2 條第1 項定有明文。被告行為後，刑法於95年7 月1 日修
    正公布施行，依修正後刑法第41條第1 項前段，有關易科罰
    金之折算標準修訂為「新臺幣一千元、二千元或三千元折算
    一日」；另修正後刑法第62條規定「對於未發覺之罪而自首
    而受裁判者，『得』減輕其刑」。是比較修正前後之易科罰
    金折算標準及自首減輕其刑之規定，以95年7 月1 日修正公
    布施行前之規定，較有利於被告，則依刑法第2 條第1 項前
    段，自仍適用修正前刑法第62條自首規定減輕其刑，及刑法
    第41條第1 項前段規定定其折算標準。又依95年7 月1 日修
    正施行之刑法第33條第5 款規定：「罰金：新臺幣一千元以
    上，以百元計算之」，而施行法第1 條之1 第1 項規定「中
    華民國九十四年一月七日刑法修正施行後，刑法分則編所定
    罰金之貨幣單位折算為新臺幣」，第二項規定「九十四年一
    月七日刑法修正時，刑法分則編未修正之條文定有罰金者，
    自九十四年一月七日刑法修正施行後，就其所定數額提高為
    三十倍。但七十二年六月二十六日至九十四年一月七日新增
    或修正之條文，就其所定數額提高為三倍」，是被告行為後
    ，刑法分則編定有罰金刑者，亦無較有利於被告，自應適用
    行為時之刑法。原審判決雖未及比較適用，然上訴本院後經
    比較新舊法，行為後之法律並非較有利於行為人，仍應適用
    行為時法，則原判決適用行為時法即無不當，自不構成撤銷
    之事由，合此敘明。
據上論結，應依刑事訴訟法第273 條之1 第1 項、第373 條、第
364 條、第368 條，判決如主文。
本案經檢察官呂光華到庭執行職務。
中    華    民    國    95    年    7     月    31    日
                  交通法庭審判長法  官  陳貽男
                                法  官  高明哲
                                法  官  許仕楓
以上正本證明與原本無異。
不得上訴。
                                書記官  劉貞達
中    華    民    國    95    年    8     月    3     日
附錄本案論罪科刑法條全文
刑法第276 條第1 項：
因過失致人於死者，處二年以下有期徒刑、拘役或二千元以下之
罰金。


司法院資訊處製作；財團法人民間司法改革基金會備份。
